【裁判字號】    90,判,2164
【裁判日期】    901116
【裁判案由】    臺灣地區與大陸地區人民關係條例
【裁判全文】
最  高  行  政  法  院  判  決                    九十年度判字第二一六四號
    原      告  甲○○
                丙  ○
    被      告  內政部警政署入出境管理局
    代  表  人  曾文昌
右當事人間因臺灣地區與大陸地區人民關係條例事件，原告不服行政院中華民國八十
八年十一月二十四日台八八訴字第四二九六九號再訴願決定，提起行政訴訟。本院判
決如左：
    主  文
原告之訴駁回。
訴訟費用由原告負擔。
    事  實
緣原告甲○○於八十六年五月三十一日代其大陸配偶原告丙○申請來臺居留。嗣原告
丙○於八十六年九月二日來台探親，停留期間為台北市政府警察局中山分局於八十六
年九月三十日查獲有非法工作情事，經函知被告以八十八年二月三日（八八）境居宜
字第一四八五一號書函致原告甲○○，丙○來台居留申請案不予許可。原告不服，提
起一再訴願，遞遭決定駁回，遂提起行政訴訟。茲摘兩造訴辯意旨如次：
原告起訴意旨略謂：警員陳建良係依自由心證製作筆錄，且原告丙○並未於筆錄中簽
名，另該警員曾對原告陳述「本不想辦你們，但因有人舉報」，故其自始即認定原告
丙○為非法打工，未兼顧其他事實，例如；原告丙○與乙○○之入境日期分別為九月
二日與八月十九日，但該警員卻於筆錄中記載查獲打工日期為前述之入境日期，顯有
漏洞。況紅茶店不須切菜，乙○○與負責人劉後俊係於該警員之不實告知簽名後僅罰
鍰而已之情形下，不得不於筆錄中簽名。綜上所述，請判決撤銷原處分及一再訴願決
定等語。
被告答辯意旨略謂：依大陸地區人民在臺灣地區定居或居留許可辦法第十三條第一項
第二款規定：大陸地區人民申請在臺灣地區定居或居留，有從事與許可目的不符之工
作者，不予許可。原告丙○女士，於民國八十六年九月二日來台探親，在台停留期間
，從事與許可目的不符之工作，經臺北市政府警察局中山分局查獲，並於民國八十六
年十月十八日執行強制出境。被告依上述許可辦法之規定，對其居留申請案為不予許
可處分。原告不服，指被告遽以臺北市政府警察局中山分局警員自由心證製作之筆錄
，即作出判斷其在台非法工作，予以居留申請案不予許可處分，並辯稱為警查獲當日
，實係與同為大陸來台探親之友人乙○○，在曹女之夫與人合夥開設之皮皮泡沫紅茶
店內用餐，並未參與店內之工作，又警員指查獲當時其正在切菜，惟泡沫紅茶店並不
需要切菜等為由，請准撤銷原處分。據臺北市政府警察局中山分局所作臨檢紀錄表記
載，民國八十六年九月三十日於皮皮泡沫紅茶店查獲原告丙○在該店廚房內切菜，並
坦承擔任廚房工作，每日薪資新台幣二百四十元，而該店負責人劉後俊亦坦承僱用原
告丙○工作，該臨檢紀錄表均經渠等捺印在案。另劉後俊於偵訊筆錄中亦承認原告丙
○係自行應徵，經僱用在其店內之廚房內擔任切菜及端菜等工作。原告在台探親期間
從事與許可目的不符之工作情事明確屬實，被告依法對其居留申請案不予許可並無違
誤不當。綜上所述，請判決駁回原告之訴等語。
    理  由
按進入臺灣地區之大陸地區人民，從事與許可目的不符之活動或工作者，治安機關得
逕行強制出境，為臺灣地區與大陸地區人民關係條例第十八條第一項第三款所規定。
又大陸地區人民申請在臺灣地區定居或居留，有從事與許可目的不符之活動或工作之
情形者，不予許可，復為大陸地區人民在臺灣地區定居或居留許可辦法第十三條第一
項第二款所明定。本件原告甲○○於八十六年五月三十一日代其大陸配偶原告丙○申
請來台居留。嗣原告丙○於八十六年九月二日來台探親，停留期間為臺北市政府警察
局中山分局於八十六年九月三十日查獲有非法工作情事。案經函知被告以八十八年二
月三日（八八）境居宜字第一四八五一號書函致原告甲○○，丙○來台居留申請案不
予許可。原告不服，以因不懂法律，遭臺北市政府警察局中山分局警員依自由心證製
作筆錄，纂改事實云云，訴經內政部訴願決定及行政院再訴願決定，以原告丙○係原
告甲○○之大陸配偶，於八十六年九月二日來台探親，探親期間，為臺北市政府警察
局中山分局查獲非法工作，據該分局所作臨檢紀錄表記載，八十六年九月三十日於皮
皮泡沫紅茶店查獲原告丙○在該店廚房內切菜，並坦承擔任廚房工作，每日薪資新台
幣二百四十元，而該店負責人劉後俊亦坦承僱用原告丙○工作，該臨檢紀錄表上均經
渠等捺指印在案。另劉後俊在警方所作偵訊筆錄中亦承認原告丙○係自行應徵，經其
僱用在泡沫紅茶店之廚房內擔任切菜及端菜等工作，則原告丙○於探親期間從事與許
可目的不符之活動或工作，洵堪認定，被告否准原告丙○居留申請案，並無不合。又
原決定機關卷附偵訊（調查）筆錄影本記載，該筆錄經劉後俊自閱後認為無訛始行簽
印，所訴劉後俊昧於事實在筆錄上簽名云云，核不足採，遂駁回其訴願、再訴願。經
核與首開規定無違。原告茲起訴主張如事實欄起訴意旨所載，經查：（一）、劉後俊
因雇用原告丙○從事未經許可之工作，違反臺灣地區與大陸地區人民關係條例第十五
條第四款之規定，業經刑事法院依同條例第八十三條第一項判處拘役五十日確定。其
在警訊中供述雇用原告丙○之情形，與刑事案件偵查中訊問查獲警員陳建良證述原告
丙○在廚房切菜之情形相符，原告丙○於警訊時雖否認有受雇用之情事，但坦承其在
廚房被警方發現之事實，參互佐證，被告認定其有受僱工作，從事與許可探親之目的
不符之工作之事實，尚非無據。（二）、警員在臨檢紀錄表所載查獲原告丙○在廚房
切菜並承認在店內工作等情，係記錄其所見或所聽之情形，表上並經相關人員按倷指
印，非無證據力。該記錄表與警訊筆錄並不相同，原告於警訊筆錄否認有受僱之事實
，難認警員有任意製作筆錄，故意羅織之情事。被告亦非依其警訊筆錄作為違法事實
之認定依據，並無違誤情形。（三）、原告雖稱查獲場所為紅茶店，不須切菜，欲證
明被告認定之事實有誤，但查原告丙○於訴願時所附之陳情書及再訴願書，均提及欲
在該店內用餐之事，須廚房切菜，自屬必然，難認被告認定事實違誤。從而被告以原
告丙○受許可探親，竟從事與許可目的不符之工作，遂否准其來台居留之申請，揆諸
首開規定，尚無違誤。訴願、再訴願決定遞予維持，均無不合。起訴為無理由，應予
駁回。
據上論結，本件原告之訴為無理由，爰依行政訴訟法施行法第二條、行政訴訟法第九
十八條第三項前段、第一百零四條、民事訴訟法第八十五條第一項前段，判決如主文
。
中    華    民    國      九十      年      十一      月      十六      日
                    最 高 行 政 法 院  第 一 庭
                                審 判 長 法  官      黃  綠  星
                                         法  官      高  啟  燦
                                         法  官      蔡  進  田
                                         法  官      黃  璽  君
                                         法  官      廖  宏  明
右  正  本  證  明  與  原  本  無  異
                                         法院書記官  邱  彰  德
中    華    民    國      九十      年      十一      月      十六      日


司法院資訊處製作；財團法人民間司法改革基金會備份。
